臺灣士林地方法院民事裁定　　　　　　　 100年度監字第46號
聲　請　人　王愛梅
上列聲請人聲請處分受監護人不動產事件，本院裁定如下：
    主  文
受監護人王福森所有坐落臺北市○○區○○段二小段四○九地號
之土地（面積肆萬零壹佰柒拾柒平方公尺、權利範圍萬捌仟分
之貳拾），及其上同段二七三三建號即門牌號碼臺北市○○區○
○街三七三巷四十一號九樓之一之建物（權利範圍全部），准予
變賣。
聲請程序費用由受監護人王福森之財產負擔。
    理  由
一、聲請意旨略以：聲請人為受監護人王福森之母，王福森前因
    罹患癲癇症合併重度智能障礙，業經臺灣臺北地方法院（下
    稱臺北地院）以89年度禁字第46號裁定宣告為禁治產人，由
    聲請人擔任其監護人，並由聲請人與利害關係人即王福森之
    弟周文祥共同照護。惟周文祥現因其妻小罹患疾病，已無力
    繼續照顧王福森，聲請人亦因年事已高，無法再親力照顧王
    福森，故王福森未來之生活照顧，自須另請外籍看護為之。
    王福森目前每月所需生活費用等基本開銷，約為新台幣（下
    同）3 萬元，惟王福森並無任何存款或財產，故聲請人擬將
    王福森所有坐落於臺北市○○區○○段二小段409 地號之土
    地，及其上同段2733建號即門牌號碼臺北市○○區○○街37
    3 巷41號9 樓之1 建物（下併稱系爭房地）予以變賣，以支
    應王福森生活費用及聘用外籍看護費用之所需。為此，爰請
    求裁定准許處分系爭房地等語。
二、按民法總則中華民國97年5 月2 日修正之條文施行前，已為
    禁治產宣告者，視為已為監護宣告，並於修正施行後，適用
    修正後之規定；民法規定之禁治產或禁治產人，自修正施行
    後，一律改稱為監護或受監護宣告之人；施行前所設置之監
    護人，於修正施行後，適用修正後之規定；修正之民法總則
    第14條至第15條之2 及民法親屬編第4 章之規定，自公布後
    1 年6 個月施行。民法總則施行法第4 條第2 項、第4 條之
    1 、第4 條之2 、民法親屬編施行法第14條之2 、第14條之
    3 亦分別定有明文。本件王福森前經臺北地院以89年度禁字
    第46號民事裁定宣告為禁治產人，並由聲請人擔任王福森之
    監護人等情，有戶籍謄本在卷可憑（見卷第6 頁），並經本
    院調閱臺北地院89年度禁字第46號民事卷宗查核屬實，是於
    98年11月23日修正之民法總則編、親屬編及相關修正條文生
    效施行後，王福森視為已為監護之宣告，而應適用修正後之
    規定，合先敘明。
三、次按「監護人對於受監護人之財產，非為受監護人之利益，
    不得使用、代為或同意處分。監護人為下列行為，非經法院
    許可，不生效力：(一)代理受監護人購置或處分不動產。(二)代
    理受監護人，就供其居住之建築物或其基地出租、供他人使
    用或終止租賃」，民法第1101條第1 項、第2 項定有明文。
    經查，聲請人主張之上開事實，業據其提出系爭房地所有權
    狀、戶籍謄本、戶口名簿、身分證及中華民國身心障礙手冊
    等為證（見本院卷第3 至8 頁），並經利害關係人即聲請人
    之弟周文祥、周千祥於本院調查時到庭陳稱：本來周文詳可
    以賺錢分擔王福森的費用，但周文祥現在要照顧自己的兒子
    ，已無力負擔；聲請人則年紀已高，故要將系爭房地賣掉以
    聘用外籍看護來照顧王福森；系爭房地售出後所得之價款，
    都是要用來照顧王福森等語（見卷第28頁），自堪信為真實
    。此外，系爭房地曾因貸款償還困難，而經臺北市政府都市
    發展局同意為國宅貸款寬緩措施等情，有該局98年3 月16日
    北市都財字第0983094710 0號函在卷可依（見卷第16頁），
    而王福森除系爭房地、坐落於臺北市○○區○○段四小段56
    6 、567 地號土地，及其上門牌號碼臺北市○○區○○路22
    5 巷5 弄5 號之房屋外，並無其他財產等情，亦經本院職權
    查閱其稅務電子閘門財產所得資料無訛（見卷第30頁以下）
    。經本院審酌王福森為極重度之身心障礙者，確有聘請外籍
    看護照顧之必要，且王福森現與聲請人同住於上開臺北市○
    ○路之房地，故聲請人處分系爭房地尚不至於對其造成明顯
    不利之影響，況王福森亦無其他財產足以支應其所需之生活
    費用與看護費用等情，因認聲請人主張為王福森之利益，而
    有必要處分受監護人所有系爭房地等語，尚非無據。從而，
    本件聲請為有理由，應予准許。
四、末按，監護人於執行有關受監護人之生活、護養療治及財產
    管理之職務時，應尊重受監護人之意思，並考量其身心狀態
    與生活狀況。又監護人應以善良管理人之注意，執行監護職
    務。監護人於執行監護職務時，因故意或過失，致生損害於
    受監護人者，應負賠償之責。且法院於必要時，得命監護人
    提出監護事務之報告、財產清冊或結算書，檢查監護事務或
    受監護人之財產狀況，民法第1112條、第1113條準用同法第
    1100條、第1109條第1 項、第1103條第2 項規定甚明。本件
    聲請人即監護人代為處分受監護人王福森之系爭房地，及就
    處分後所得之款項，應盡善良管理人之注意義務妥適管理，
    並使用於受監護人之生活及養護療治所需費用，附此敘明。
五、依非訟事件法第21條第1 項、民法第1103條第1 項，裁定如
    主文。
中    華    民    國   100    年    3     月    17    日
                  家事庭  法  官  郭躍民
以上正本證明與原本無異。
如對本裁定抗告，應於裁定送達後10日內向本院提出抗告狀。
中    華    民    國   100    年    3     月    17    日
                          書記官  方蘭芬